臺灣高雄地方法院民事判決　　　　　　 96年度勞簡上字第4號
上　訴　人　丙○○
訴訟代理人　甲○○
被上訴人　　乙○○
上當事人間請求給付工資事件，上訴人對於民國95年11月21日本
院95年度雄勞簡字第24號第一審判決部分提起上訴，本院民國96
年5 月2 日言詞辯論終結，判決如下：
    主  文
上訴駁回。
第二審訴訟費用由上訴人負擔。
    事  實及理  由
一、本件被上訴人起訴主張：上訴人為高雄市公共汽車管理處（
    下稱高雄市公車處）公車駕駛人力之委外承包商，被上訴人
    自94年1 月1 日起以月薪新臺幣（下同）34,000元受僱於上
    訴人而被派遣至公車處擔任公車駕駛職務，逢春節或國定假
    日均配合公車處排班工作，但經向上訴人要求發給假日工資
    ，上訴人均以其與公車處之合約並未約定發給加班費為由加
    以拒絕，嗣上訴人並於94年7 月29日以存證信函通知被上訴
    人，因業務緊縮暨契約期限屆滿，自同年8 月1 日起不再續
    聘。然兩造間之勞動契約，係不定期契約，自無因契約期滿
    而勞動契約關係消滅之可言，被上訴人以「勞資合約期滿」
    作為不續聘之理由，於法無據；又被上訴人原係擔任公車處
    復康巴士之駕駛長，而復康巴士迄今均維持7 部車輛行駛，
    且被上訴人解僱上訴人後，旋即派訴外人許志宏遞補被上訴
    人之職缺，可見上訴人之業務並未減縮，是上訴人以業務緊
    縮為由解僱被上訴人，僅是打壓異己之報復手段，顯不合法
    ；另兩造前因有關國定假日出勤工資及補休爭議案，迄今仍
    在爭議中，依勞資爭議處理法第7 條規定，在該爭議未決之
    情形下，上訴人不得終止勞動契約，上訴人之解僱行為違反
    上開規定而無效。準此，兩造間之勞動契約迄今仍存在，而
    被上訴人於94年8 月4 日以存證信函通知上訴人，表示願繼
    續服勞務之意，惟上訴人拒不接受，依民法第487 條前段規
    定，被上訴人仍得請求報酬。是被上訴人依兩造之勞動契約
    ，請求上訴人給付自94年8 月1 日至同年12月31日共5 個月
    之薪資170,000 元（34000 ×5 ＝170,000） ，及依勞動基
    準法第37條、39條之規定，請求上訴人給付被上訴人於94年
    1 月1 日元旦、2 月7 日至12日農曆春節、2 月28日和平紀
    念日、5 月1 日勞動節、農曆5 月5 日端午節共10日之國定
    假日出勤之加倍工資11,330元（34000 ÷30＝1133，1133×
    10＝11330 ，元以下四捨五入，以下同），合計共181,330
    元。又縱認上訴人終止兩造間之勞動契約符合勞動基準法第
    11條規定，則依同法第16條、第17條規定，上訴人亦應給付
    被上訴人10日預告期間之工資11,330元及資遣費19,833元（
    34 000÷12×7 ＝19833） ，及上開國定假日出勤之加倍工
    資11,330元，合計42,493元。而求為判決：上訴人應給付被
    上訴人181,330 元，及自擴張訴之聲明狀繕本送達上訴人翌
    日即95年8 月26日起至清償日止，按年息5 ％計算之利息，
    並於本院審理時補稱：兩造間確實存有僱用契約，原審判決
    並無違誤等語，並聲明：上訴駁回。（原審判決上訴人應給
    付上訴人國定假日之加倍工資7,933 元、預告工資1,130 元
    及資遣費19,833元，共計39,096元，而駁回被上訴人其餘之
    請求，被上訴人就原審駁回之部分，未據提起上訴而確定。
    ）
二、被上訴人則以：被上訴人本係受僱於訴外人才智企業管理顧
    問公司（下稱才智公司），因故自94年1 月1 日受僱於上訴
    人擔任公車處駕駛之工作，才智公司僱用被上訴人期間並未
    發給被上訴人假日加倍工資，況依被上訴人所簽訂之工作約
    定書，已同意擔任每工作5 日輪休2 日之工作，是勞資雙方
    就工作時間及休假已有合意，且渠等休假遠超過一般勞工應
    休假日數，自不得事後再要求發給休假日工資，況依行政院
    勞工委員會（下稱勞委會）87年2 月16日台（87）勞動二字
    第005056號函釋，勞資雙方同意將休假與工作日對調者，調
    移後之休假日即成為工作日，不生加倍發給工資問題，是被
    上訴人主張休假日工資，於法無據；又中央信託局股份有限
    公司（下稱中信局）代理政府機關採購駕駛人力之共同供應
    契約中，採購標的已書明係「定期性駕駛勤務工作」，上訴
    人依該供應契約承包之公車處駕駛人力外包業務訂購單亦同
    此註明，再者，公車處每次訂單皆為2 至4 個月不等，屬短
    期性勞務，上訴人得否承包非事先所得預知，亦屬臨時性勞
    務，合乎勞動基準法第9 條第1 項定期契約之規定，是應認
    兩造間之勞動契約係以上訴人承包公車處駕駛人力業務期間
    作為契約期限，屬定期性契約，今被上訴人係因契約到期（
    即公車處該次訂購單係自94年4 月1日 至7 月31日）自94年
    8 月1 日起不再為上訴人所續聘，是被上訴人請求自94年8
    月1 日起至同年12月31日止之工資，顯無理由；又依勞動基
    準法第18條第2 款規定，被上訴人亦不得請求預告期間工資
    及資遣費等語，資為抗辯。並於本院審理時補稱：被上訴人
    之實際僱主應為高雄市公共車船管理處，且本件上訴人與被
    上訴人間所簽訂為為定期契約，被上訴人自不得再請求預告
    工資及資遣費，又因兩造已約定將國定假日輪班、於年度中
    調移平均分攤，故被上訴人所請求國定假日加班費之部分，
    亦屬無掀等語，並於本院聲明：(一)原判決不利於上訴人之部
    分廢棄；(二)上開廢棄部分，被上訴人於第一審之訴駁回。
三、經查，兩造所不爭執之事實為：(一)上訴人為人力派遣公司。
    (二)被上訴人係由上訴人於94年1 月1 日派至高雄公車處工作
    。(三)被上訴人領取薪資之方式，為高雄市公車處將款項撥予
    上訴人，再由上訴人交予被上訴人。
四、則本件之爭點即在於：(一)上訴人是否為被上訴人之僱用人？
    (二)如上訴人為被上訴人之僱用人，則兩造間之僱用契約究為
    定期契約或不定期契約？(三)上訴人是否應發給被上訴人預告
    期間之工資及資遣費？(四)兩造有無約定國定假日之輪班不予
    核發加班費？
五、本院之判斷：
（一）上訴人是否為被上訴人之僱用人？
      上訴人為人力派遣公司，核其業務型態乃是將自己雇用之
      員工派遣至他企業（即要派公司），使勞工在該企業雇主
      指揮命令下服勞務，人力派遣中之勞工類型通常有二種，
      一為登錄型派遣勞工、一為雇用型派遣勞工，前者平常與
      派遣公司無勞動契約關係，只在有業務需要，才獲通知而
      與派遣公司訂定勞動契約，派遣期間期滿，勞動契約消滅
      ，回復登錄狀態；後者與派遣公司間之關係則與一般傳統
      勞工無異，勞動契約為繼續性存在，不論派遣期間期滿或
      等待派遣期間，勞動契約皆不消滅，派遣公司欲解雇或資
      遣勞工，應受勞動基準法相關解雇限制之規範；且縱為登
      錄型派遣勞工，於提供勞務時，亦與該人力派遣公司存在
      勞動契約關係。查上訴人為人力派遣公司，且被上訴人係
      自94年1 月1 日起經上訴人派遣至公車處擔任公車駕駛員
      ，至94年7 月31日止，被上訴人之工作均未間斷，並係向
      上訴人領取薪資等情，此為兩造於原審及本院準備程序時
      所不爭，顯見被上訴人於94年1 月1 日起即繼續性提供其
      自身人力（即駕駛大型客車之能力）予上訴人，聽從上訴
      人指派至公車處服勞務，佐以上訴人曾於94年7 月29日以
      存證信函通知被上訴人，陳明因業務緊縮及契約到期之故
      ，而自同年8 月1 日起不予聘用之情，則被上訴人自應屬
      上開所述之雇用型派遣勞工，並與上訴人存在勞動契約之
      關係。上訴人僅以被上訴人係向高雄市公車處提供勞動力
      ，並受高雄市公車處指揮而服勞務，且受高雄市公車處監
      督等事實，主張被上訴人之實際受僱人為高雄市公車處，
      自無足採。
（二）兩造間之僱用契約究為定期契約，或不定期契約？
    (一)按勞動契約，分為定期契約及不定期契約；臨時性、短期
      性、季節性及特定性工作得為定期契約；有繼續性工作應
      為不定期契約。定期契約屆滿後，勞工繼續工作而雇主不
      即表示反對意思者，或雖經另訂新約，惟其前後勞動契約
      之工作期間超過90日，前後契約間斷期間未超過30日者，
      視為不定期契約，勞動基準法第9 條第1 、2 項定有明文
      。由上開條文之規定視之，足見勞動基準法為保障勞工權
      益，係以不定期契約為原則，定期契約為例外，故是否屬
      定期契約，應採較嚴格之認定標準，合先敘明。
    (二)如前所述，被上訴人既係自94年1 月1 日即經上訴人派遣
      至高雄市公車處，直至同年7 月31日，而繼續提供其自身
      之人力予上訴人，在有繼續性工作之情形下，參照上開條
      文之規定，核其性質自應屬不定期契約。雖上訴人稱因中
      央信託局之集中採購共同供應契約、高雄市公車處駕駛人
      力外包訂購單中，均已寫明係定期性駕駛勤務，故兩造間
      之契約為定期之勞動契約，且上訴人得否承包公車處之駕
      駛人力業務，非事先所得預知，每次承包期間為2 至4 個
      月不等，足見該業務屬短期性、臨時性勞務，依勞動基準
      法第18條第2 款之規定，定期勞動契約期滿離職者，被上
      訴人自不得向上訴人請求加發預告期間工資及資遣費云云
      。然查，兩造間及上訴人與高雄市公車處間分屬不同之法
      律關係，業經證人黃崇儒於原審審理期間證述明確（見原
      審卷第173 頁），是上訴人與高雄市公車處之人力承包契
      約（即勞工派遣契約）縱定有期限，或屬短期、臨時性質
      ，亦與認定兩造間之勞動契約無涉，是尚無法以上訴人經
      由中央信託局共同供應契約所承包公車處駕駛人力業務屬
      定期性勤務為由，即遽認兩造間勞動契約亦係定期契約。
      被上訴人既否認兩造間之僱用契約為定期契約，上訴人就
      此有利之事實，依民事訴訟法第277 條前段之規定，自負
      有舉證之責。
    (三)雖上訴人於原審提出海天企業社勞資約定書（原審卷第40
      頁），欲證明兩造間之僱佣契約為定期契約，然上訴人於
      原審所提出之勞資約定書，並未經被上訴人簽名，復為被
      上訴人所否認，自難信為真實；況參諸上訴人所提出之資
      勞約定書，其工作期間係自94年4 月1 日起至94年7 月31
      日止，亦與被上訴人係自94年1 月1 日起即受上訴人僱用
      之情不合。再佐以如前所述，上訴人曾以存證信函通知被
      上訴人因業務緊縮之故，自94年8 月1 日起不予聘用，苟
      兩造間之契約確為定期契約，則期間屆滿，兩造間之僱用
      契約自然消滅，上訴人自無庸再發函告知被上訴人不予聘
      用之旨，顯見兩造間之僱用契約，應屬不定期之僱用契約
      。
（三）上訴人是否應發給被上訴人預告期間之工資及資遣費？
    (一)按勞資爭議在調解或仲裁期間，資方不得因該勞資爭議事
      件而歇業、停工、終止勞動契約或其他不利於勞工之行為
      ，勞資爭議處理法第7 條定有明文。查被上訴人前於94年
      6 月初，就本件有關國定例假出勤未發給加倍工資事件，
      向高雄市政府勞工局申請勞資爭議調解，因調解不成立，
      被上訴人始於94年6 月29日訴請上訴人給付工資11,330元
      之情，業經被上訴人於原審95年3 月23日調解程序中自承
      在卷（見原審卷第170 頁），並經高雄市政府於94年7 月
      5 日以高市府勞二字第094003238 號函通知兩造調解不成
      立，有高雄市政府前開函文影本1 紙附卷可參（見原審卷
      第145 頁），顯見兩造間前開有關國定假日出勤未發給加
      倍工資之勞資爭議已於94年7 月5 日調解終了。是上訴人
      於94年7 月29日以存證信函通知原告，表示因業務緊縮暨
      契約到期，而自同年8 月1 日起不續聘被上訴人，並未違
      反勞資爭議處理法第7 條之規定。被上訴人於原審主張上
      訴人於兩造調解終了前，以前開存證信函通知原告不再續
      聘，違反前開法令而無效，兩造間勞動契約迄今仍存在云
      云，即屬無據。
    (二)被上訴人雖另主張：伊所擔任之復康巴士仍維持7 輛，業
      務並未減少，上訴人以業務緊縮為由終止兩造間之契約並
      無理由云云。惟證人即高雄市公共汽車管理處調度管理室
      股長黃崇儒於原審審理中具結證稱：94年8 月份發包給被
      告之公車駕駛人力承攬契約所需之人力比前次發包之人力
      減少10個人，因公車處認為駕駛多也無法增加營運量，才
      減少駕駛人員等語甚詳（見原審卷第173 頁），足見上訴
      人於原審所陳因業務縮減方以存證信函終止兩造間之契約
      ，堪信為真實。則上訴人以業務緊縮為由終止兩造間之僱
      傭契約即屬合法。
    (三)兩造間之僱用契約，既為不定期僱用契約，已如前述，依
      勞動基準法第11條第2 款規定，雇主於業務緊縮時，得預
      告勞工終止勞動契約。又同法第16條、第17條規定，於此
      情形，雇主應發給勞工預告期間工資及資遣費，前者，於
      勞工繼續工作3 個月以上1 年未滿者，預告期間為10日；
      後者，勞工工作未滿1 年者，按比例計給資遣費。被上訴
      人既係自94年1 月1 日受僱至同年7 月31日，任職期間為
      7 個月，月薪為34,000元，為上訴人於原審所不爭執，是
      依上開規定，上訴人自應依法給付被上訴人預告期間之工
      資及資遣費。
（四）兩造有無約定國定假日不予核發加倍工資？
    (一)次按，紀念日、勞動節日及其他中央主管機關規定應放假
      之日，均應休假；雇主經徵得勞工同意於休假日工作者，
      工資應加倍發給，勞動基準法第37條、第39條定有明文。
      又勞動基準法於85年12月27日增訂84條之1 規定：經中央
      主管機關（即勞委會）核定公告之（一）監督、管理人員
      或責任制專業人員，（二）監視性或間歇性之工作，（三
      ）其他性質特殊之工作者，得由勞雇雙方另行約定，工作
      時間、例假、休假、女性夜間工作，並報請當地主管機關
      核備，不受第30條、第32條、第36條、第37條、第49條規
      定之限制。換言之，該條增訂後，凡未經勞委會核定公告
      為該條之工作者，仍應受同法第30、32、36、37、49條規
      定之限制。
    (二)經查，被上訴人由上訴人派遣至公車處擔任公車駕駛職務
      ，逢國定假日須配合公車處排班工作，其於任職期間之國
      定假日出勤日數有94年1 月1 日（開國紀念日）與2 月7
      日、11日及12日（均為農曆春節期間）、2 月28日（和平
      紀念日）、5 月1 日（勞動節）、6 月11日（端午節），
      共計7 日等情，為兩造於原審所不爭執，堪信為真實。上
      訴人雖稱：兩造已約定工作5 日輪休2 日，國定假日工作
      不再發給薪資云云，並提出上開勞資約定書為證（見原審
      卷第40頁），然上訴人所提之前開勞資約定書並無兩造之
      簽名，已如前述，則在被上訴人予以否認之情形下，兩造
      是否有約定「工作5 日輪休2 日、國定假日工作不再發給
      薪資」，顯非無疑，上訴人就此，自應負舉證之責。在上
      訴人未能提出其他證據足證兩造確有此部分約定之情形下
      ，自難認上訴人之主張為真。至上訴人其他所僱用之勞工
      縱有簽署前開上訴人所出具之勞資約定書，亦與本件兩造
      間之僱用契約無涉，而不得以上訴人與其他勞工所簽定之
      契約內容，遽予推論兩造間基於僱用契約所生之權利義務
      關係。
    (三)雖上訴人以客運業之工作特殊性，參照其所支付之薪資已
      高於基本工資甚多，客觀上應已足以認定兩造間就國定假
      日之部分，約定不另支付加班費云云。惟基本工資之規定
      ，乃在於保障勞工合理之最低收入，以免受僱主過分剝削
      ，既為最低標準，尚難以被上訴人已領取高於基本工資，
      即認兩造在簽約時被上訴人已同意國定假日不另請求加班
      費。況如上訴人所述，客運駕駛有其職業之特殊性，其於
      一般之星期六、日等例假，已犧牲其與家人共同生活之機
      會，且每月工作時數不定，尚需配合旅客運輸時間，故約
      定領取較基本工資為高之薪資，亦無不合之處，自難僅以
      被上訴人已領取高於基本工資之薪資，即認上訴人此部分
      之主張為真實。
    (四)再者，上訴人既未能舉證證明兩造間確有國定假日不請領
      加班費之約定，且因上訴人就被上訴人擔任公車駕駛之工
      作時間並未依勞動基準法第84條之1 規定，報請當地主管
      機關核備之情，業經上訴人自承在卷（見原審卷第171 頁
      ），而兩造間之勞動契約係成立於勞基法84條之1 增訂之
      後，依上開說明，被上訴人之勞動條件自應受同法第37條
      之限制，而有第39條規定之適用。又勞基法第37條、第39
      條之規定，屬法律強制規定，亦屬同法第1 條第2 項所稱
      之最低勞動條件標準，是除有同法第84條之1 或有更利於
      勞方之情形外基於保護勞工之旨，不容勞資雙方另行約定
      ，縱使兩造約定有「被上訴人逢國定假日須配合公車處排
      班工作，但不加倍發給工資」之勞動條件，因已違反勞動
      基準法強制保護勞工之旨，應屬無效。至上訴人援引之前
      開勞委會函釋（即勞資雙方同意將休假日與工作日對調，
      調移後之休假日成為工作日，不生加倍發給工資問題），
      並無拘束本院之效力，併予敘明。
六、縱上，上訴人既為被上訴人之僱用人，且兩造間之僱用契約
    應為不定期契約，上訴人復無法證明兩造曾有約定國定假日
    被上訴人不應請領加班費，且縱有此約定，亦因違反法律強
    制規定而無效，從而被上訴人依勞動基準法第39條之規定，
    請求上訴人給付任職期間國定假日出勤日數共計7 日之加倍
    工資，以及依同法第16、17條之規定，請求終止勞動契約後
    之預告工資及資遣費，核無不合。經查，本件被上訴人於任
    職期間內在國定假日出勤之日數為7 日，此為兩造於原審所
    不爭，則國定假日出勤之加倍工資應為7,933 元（計算式：
    34 000÷30×7 ＝7,933 ，小數點以下四捨五入，以下均同
    ）。另因被上訴人任職之時間為7 個月，依上述勞動基準法
    之規定，其得請求之預告工資期間為10日，以被上訴人每月
    薪資34,000計算，是依上開規定計算，被上訴人所得請求之
    預告期間工資為11,330元（1133×10＝11330） ；至資遣費
    部分，則為19,833元（34 000×7/12＝19833） ，均已如前
    述，合計被上訴人所得請求之金額為39,096元（計算式：
    7,93 3＋11,330＋19,833＝39,096。原審之審理之結果，判
    令上訴人應給付包括國定假日加倍工資、預告工資及資遣費
    在內，合計39,096元予上訴人，核無違誤，上訴意旨指摘原
    判決此部分不當，為無理由，應予駁回。
據上論結，本件上訴為無理由，依民事訴訟法第436條之1第3項
、第449條第1項、第463條、第78條，判決如主文。
中　　華　　民　　國　　96　　年　　5 　　月　　16　　日
            民事鳳山分庭審判長法　官　朱玲瑤
                              法　官　許政賢
                              法　官　李怡諄
上正本係照原本作成，證明與原本無異。
本判決不得上訴。
中　　華　　民　　國　　96　　年　　5 　　月　　16　　日
                              書記官  林豐富
